【裁判字號】    97,訴,1549
【裁判日期】    971009
【裁判案由】    損害賠償等
【裁判全文】
臺灣臺中地方法院民事判決              97年度訴字第1549號
原      告  甲○○
被      告  王延瑋
上列被告因妨害名譽案件（本院97年度中簡字第1073號），經原
告提起刑事附帶民事訴訟請求損害賠償（本院97年度中簡附民字
第23號），本院臺中簡易庭裁定移送前來，本院於民國97年9月2
5日言詞辯論終結，判決如下：
    主      文
被告應給付原告新臺幣伍萬元，及自民國九十七年五月十六日起
至清償日止，按週年率百分之五計算之利息。
原告其餘之訴駁回。
本判決原告勝訴部分得假執行；但被告如以新臺幣伍萬元為原告
預供擔保，得免為假執行。
原告其餘假執行之聲請駁回。
    事實及理由
一、原告主張：原告於民國96年10月24日至本院旁聽被告與訴外
    人夏愷隸 (即原告胞兄之配偶)間民事訴訟事件之審理後，
    於步出本院行至臺中市○○路與林森路口時，被告竟上前於
    不特定多數人得以共見共聞之狀態下，向原告稱「你做那麼
    多缺德的事，天會收你的」，以言語貶損原告社會評價之輕
    蔑行為後，隨即轉頭離去，使原告之名譽受到嚴重侵害，造
    成原告當時身心受創甚鉅，久久無法釋懷，至今仍無法平復
    ，而原告除受有非財產上之損害外，原告名譽既遭侵害，被
    告亦應為回復原告名譽之適當處分。爰依侵權行為法律關係
    ，提起本件訴訟，請求被告負損害賠償責任及為適當處分等
    語。並聲明：(一)被告應給付原告新臺幣（下同）30萬元，及
    自起訴狀繕本送達翌日（97年5月16日）起至清償日止，按
    週年利率百分之5計算之利息；(二)被告應於報紙刊登本件判
    決書全文及道歉啟事。
二、被告則以：96年10月24日被告雖有向原告說「你作那麼多缺
    德事，天會收你的」，但被告原意是要請原告轉達給原告胞
    兄褚為誼，因褚為誼除不給付被告薪資外，反而剋扣部分被
    告應得之薪資，實有欠公允，故被告並非針對原告本人，原
    告已扭曲被告原意。又被告說這句話時，在場僅有兩造及被
    告母親三人，並無當眾宣揚、侮辱原告之意思。況且被告係
    因與夏愷隸間訴訟事件，臺北、臺中兩地奔波，內心委屈及
    疲憊至為重大，才以「人在做，天在看」、「老天會主持正
    義」的方式以口語表達，縱有不當，但亦非重大，且因深受
    身心煎熬與傷害，才有感而發，故原告請求金額過高；另被
    告並無以文字或向大眾媒體散佈，原告請求於報紙刊登本件
    判決書全文及道歉啟事，亦非正當等語資為抗辯。並聲明：
    (一)駁回原告之訴及假執行之聲請。(二)如受不利判決，願供擔
    保請准宣告免為假執行。
三、得心證之理由：
（一）本件原告主張之事實，業經本院依職權調閱本院台中簡易
      庭97年度中簡字第1073號刑事卷宗查核無誤，而被告對於
      其於96年10月24日在臺中市○○路與林森路口時，對原告
      說「你做那麼多缺德事，天會收你的」一節亦不爭執，並
      以前開情詞置辯，是本件應審究者，厥為被告之行為，有
      無造成原告名譽之損害？
（二）按民法上名譽權之侵害非即與刑法之誹謗罪相同，名譽有
      無受損害，應以社會上對個人評價是否貶損作為判斷之依
      據，苟其行為足以使他人在社會上之評價受到貶損，不論
      其為故意或過失，均可構成侵權行為，其行為不以廣佈於
      社會為必要，僅使第三人知悉其事，亦足當之，最高法院
      90年台上字第646號判例參照，是在民法上，若已將足以
      毀損他人名譽之事表白於特定第三人，縱未至公然侮辱之
      程度，且無散布於眾之意圖，亦應認係名譽之侵害，蓋既
      對於第三人表白足以毀損他人名譽之事，則其人之社會評
      價，不免因而受有貶損。本件被告雖辯稱：當時僅有兩造
      及被告母親三人在場，且其原意是要請原告轉達給原告胞
      兄褚為誼，並非針對原告本人等語，然查被告於臺中市○
      ○路與林森路口，在不特定多數人得以共聞共見之情況下
      ，對原告以「你做那麼多缺德事，天會收你的」言語，係
      以使人難堪為目的之言語，其意義已表示不屑、輕蔑；又
      於公開場合對人說「你做那麼多缺德事，天會收你的」，
      乃將對方「做過的行為」比喻為「缺德」，即有公開貶抑
      他人人格之意涵，足以對於個人在社會上所保持之人格及
      地位，達貶損其評價之程度；且被告對原告所為之輕蔑表
      示，已足使原告在精神上、心理上感受到難堪，是被告前
      開所辯，縱屬實情，然其表現於外之言語，已構成對原告
      名譽之侵害，堪予認定。
（三）次按不法侵害他人之名譽者，被害人雖非財產上之損害，
      亦得請求賠償相當之金額，為民法第195條第1項所明定。
      而所謂相當，自應以實際加害情形與其名譽影響是否重大
      ，及被害者之身分地位與加害人經濟狀況等關係定之，最
      高法院47年台上字第1221號判例意旨參照。本件被告於上
      揭路口，公然辱罵原告，自係不法侵害原告之名譽，原告
      請求賠償非財產上損害，自屬有據。查原告大學畢業，曾
      為航空公司空中服務人員，目前擔任戴爾美語顧問；被告
      被告曾出國留學，亦曾於戴爾英語補習班任職，目前係科
      技公司業務員等情，分別據兩造陳報本院，並有原告提出
      獎狀、聘書及存款餘額證明書；被告提出扣繳憑單、存款
      餘額證明書及員工職務證明書為證；又兩造之財產、年度
      所得狀況，亦有本院依職權向稅務電子閘門調取之財產、
      所得調件明細表附卷可稽。本院斟酌兩造之身分地位、教
      育程度、及被告之言語固足使原告難堪，使原告在社會上
      之評價受到貶損，但散布之範圍並非至廣，且外人驟聞被
      告指摘他人，對被告之負面觀感，亦有不少。本院審酌上
      情，認原告請求30萬元之精神慰撫金，尚嫌過高，應以5
      萬元方屬相當，故原告於此範圍內慰撫金之請求，自屬有
      據，應予准許。
（四）至於名譽被侵害者，依民法第195條第1項後段之規定，固
      得請求回復名譽之適當處分，惟回復名譽之方法及範圍自
      應斟酌妨害名譽之手段，名譽受損之程度，再為適當必要
      之處分，惟將本件判決書全部內容登報，並刊登道歉啟事
      是否認為適當，屬法院應予斟酌認定，而加以准駁之範圍
      ，並非一經請求即應准許，查本件被告前開言語，係於臺
      中市○○路與林森路口行進間所為，在場聽聞人士當屬有
      限，自無於平面媒體刊登本件判決書及道歉啟事之必要，
      原告此部分請求，顯逾比例原則，非屬回復名譽適當處分
      ，不予准許。
（五）綜上所述，原告依侵權行為法律關係，請求被告給付5萬
      元，並自起訴狀繕本送達之翌日即97年5月16日起至清償
      日止，按週年利率百分之5計算之利息，為有理由，應予
      准許。逾此部分之請求，則於法無據，應予駁回。
（六）本判決原告勝訴部分，本院命被告給付之金額未逾50萬元
      ，依民事訴訟法第389條第1項第5款之規定，職權宣告假
      執行；被告陳明願供擔保，請准免為假執行，經核並無不
      合，爰酌定相當擔保金額准許之。至原告敗訴部分，其假
      執行之聲請，因訴之駁回而失所依附，應併駁回。
（七）本件原告提起刑事附帶民事訴訟，而由本院台中簡易庭依
      刑事訴訟法第504條第1項規定，裁定移送前來，依同條第
      2項規定免繳納裁判費，於本院審理期間，本件亦無其他
      必要訴訟費用，是並無訴訟費用負擔問題，併予敘明。
中    華    民    國    97    年    10    月    9     日
                  民事第二庭    法  官  楊國精
正本係照原本作成。
如對本判決上訴，須於判決送達後20日內向本院提出上訴狀。
中    華    民    國    97    年    10    月    9     日
                                書記官


司法院資訊處製作；財團法人民間司法改革基金會備份。
